【裁判字號】    92,上易,1208
【裁判日期】    921105
【裁判案由】    公共危險
【裁判全文】
臺灣高等法院臺中分院刑事判決                  九十二年度上易字第一二八號
    上  訴  人  臺灣臺中地方法院檢察署檢察官
    上  訴  人
    即  被  告  辛○○
    選任辯護人  洪錫欽
右上訴人因被告公共危險案件，不服臺灣臺中地方法院九十二年度易字第一０四三號
中華民國九十二年五月二十九日第一審判決（起訴案號：臺灣臺中地方法院檢察署九
十二年度偵字第三一０五號），提起上訴，本院判決如左：
    主      文
原判決撤銷。
辛○○失火燒燬現未有人所在之他人所有建築物，處有期徒刑參月，如易科罰金，以
參佰元折算壹日。
    事      實
一、辛○○於民國九十一年十二月七日下午三時許，在庚○○所有，未有人所在之臺
    中縣清水鎮○○路九十二巷一二一號建築物北側，其所有之已收割之農地上，整
    地清理雜物焚燒竹葉、垃圾等物。應注意將現場殘餘火苗完全撲滅，始能離開，
    且並無不能注意之情形，竟疏未注意，未將殘火撲滅，即行離去。致殘餘之火苗
    延燒農地上之稻草，並延燒至南側十餘公尺外上開庚○○（起訴書誤載為丁○○
    ）所有用以堆放板模及杉木，未有人所在之台中縣清水鎮○○路九十二巷一二一
    號建築物，使該建築物失火燒燬。
二、案經臺中縣警察局清水分局報告臺灣臺中地方法院檢察署檢察官偵查起訴。
    理      由
一、上訴人即被告辛○○坦承於九十一年十二月七日下午，在清水鎮○○路九十二巷
    一二一號北邊空屋四側十五公尺到二十公尺處，燃燒垃圾及竹子、樹葉之事實，
    惟矢口否認係其引起火災延燒，辯稱：伊燒完垃圾約下午三到四點，本人一直在
    場，等火完全熄滅後才離開云云。
二、經查：
（一）本案起火戶應為臺中縣清水鎮○○路九十二巷一二一號一節，業據證人戊○○
      、己○○○、丁○○、丙○○等人證述明確。證人戊○○證稱：當日其在家中
      （即臺中縣清水鎮○○路一六０巷十之五號）二樓最後一間房間讀書，約下午
      五時初許聽到外面東北方有鞭炮聲，伊探頭看到一片火焰紅紅的。趕快到樓下
      一０六號旁巷口看。鐵架石棉瓦房子屋頂下西北角角落在燒等語（見原審卷第
      四五頁、本院卷第五十頁）。證人即居住於高美路一六０巷十之六號之己○○○於偵查中證稱：當天下午五點多，伊到廚房煮飯，看到廚房地上有稻草灰燼
      ，突然聽到爆炸聲，打開後門查看，發現屋後庚○○的板模在燃燒，很快延燒
      到廚房等語（見偵查卷第五七、五八頁）。居住於一六０巷十之三號之證人丁○○於偵查中證稱：其於下午五時三十分回到家，已經燒起來了，伊家後方圍
      牆、水管被波及而燻黑等語（見偵查卷第五八頁）；居住於一六０巷十之四號
      之證人丙○○於偵查中證稱：當日下午五時許，在家與朋友泡茶，有鄰居來通
      知說伊家後面板模燒起來等語（見偵查卷第五八頁）。本件火災現場經臺中縣
      消防局勘查人員勘查結果認經現場勘查，現場燃燒後狀況起火戶判斷以災後九
      十二巷一二一號屋內存放模板及杉木嚴重燒失、炭化，而一六０巷十之六號等
      三戶住宅僅輕微受煙燻黑、窗戶玻璃受熱破裂，故研判本案起火戶應為九十二
      巷一二一號等情，有臺中縣消防局火災調查報告書一在卷可參足見偵查卷第二
      三頁）。是本件起火戶顯係臺中縣清水鎮○○路一六０巷十之六號後方之臺中
      縣清水鎮九十二巷一二一號之房屋。
（二）
１、證人即臺中縣清水鎮○○路九十二巷一二一號屋主庚○○於偵查中及原審法院證
    稱：火警時其並未在現場，該址係放置板模，並無人居住，亦無電源，只有堆放
    板模、木頭角材，都是木頭材質，並無放置易燃物品等語（見偵查卷第五七頁、
    原審卷第四六頁），足認起火戶之高美路九十二巷一二一號空屋，並無獨立起火
    之火源。
２、證人即參與救火之義務消防隊員蔡松裕於本院證稱：伊到現場天快黑，伊在一六
    ０巷十之六號和圍牆間拉水線，鐵架石棉瓦上面鐵架己受熱塌下來。牆壁旁有田
    埂，田有燒過。換手後（即噴水器換他人控制），伊過去看北邊田中之空屋，該
    空屋屋簷部分有碳化現像，空屋南側稻草有燒過，空屋西側十五至二十公尺間有
    堆東西有燒過，而且還在冒煙等語（見本院卷第七八頁）；被告於蔡松裕為上開
    證述後，並承認該堆燃燒過冒煙之物品，係其於下午三時許燒的（見本院卷第七
    九頁）；證人丙○○亦證稱：燒起來，辛○○燒的那一堆東西還有冒煙（見偵查
    卷第五八頁），足認被告有於案發當日下午在起火戶北側田裡，燃燒垃圾，且至
    本案起火戶起火後，該堆垃圾仍在冒煙悶燒。
３、證人戊○○於偵查中證稱當日下午二時許見被告在燒東西，其將窗戶關起來，下
    午四時許打開窗戶看到還在燒，但現場未見到被告，下午五時許聽到一連串爆炸
    聲，並有一些小東西打到窗戶，其再開窗一看隔壁已燒起來，外面已有己○○○
    及三名年輕人在救火等語（見偵查卷第五九頁），又於審理中證稱當天其在家中
    二樓書房讀書，從窗戶可以看到稻田，約在當天下午三點多時，看到被告在燃燒
    稻田，因平時有看過被告，故認識被告，當時因為有煙霧吹入屋內，其就把窗戶
    關上，約到下午五點多時，有聽到爆炸聲，還有小東西爆裂打到窗戶，其打開窗
    戶，看到十之六號的最靠近稻田邊開始燃燒等語（見原審卷第四五頁），足見被
    告在燃燒垃圾後，未將殘火撲滅，即自行離去。
４、案發當日在臺中縣梧棲氣象站測得逐時平均風向風速其中以下午一時平均風速四
    ．四（Ｍ／Ｓ），風向係三二０．０（即西北風），下午二時平均風速七．二（
    Ｍ／Ｓ），風向係三六０．０（即北風），下午三時平均風速七．六（Ｍ／Ｓ）
    ，風向係十．０（即東北風），下午四時平均風速六．四（Ｍ／Ｓ），風向係二
    十．０（即東北風）等情，有交通部中央氣象局臺中氣象站九十二年四月二十八
    日臺象字第０九二六一００二四八號函及逐日逐時氣象資料表一份在卷可參，足
    見案發當日下午，案發地點風力高達每秒四．四至七．六公尺，且均係北風、東
    北風及西北風。
５、本件火災現場經臺中縣消防局勘查人員勘查結果，研判起火戶應為九十二巷一二
    一號，如前述。又起火戶北側並無任何火源，僅北側圍牆外農地（稻田即被告燃
    燒處）有整地焚燒垃圾、稻草之痕跡，且於稻田中央附近（距離起火戶北側圍牆
    約十餘公尺）發現一堆嚴重受燒、炭化之樹幹、雜物炭化物，及於起火戶東側發
    現有竹叢，而位於竹叢附近房屋之屋頂及地面均散佈有大量枯竹葉，本案辛○○
    雖稱其僅燃燒竹葉、垃圾十餘分鐘，及有等到火熄滅才離開，但多名關係人均指
    出火警發生前農地（稻田）有殘存之火星殘留，且本案若無外來火源不會起火燃
    燒，綜上分析，研判本案起火原因，不排除整地焚燒垃圾、稻草殘火處理不慎，
    以致飛火引燃高美路九十二巷一二一號北側附近易燃物品，繼而擴大燃燒之可能
    性等情，有前揭臺中縣消防局火災調查報告書一件在卷可憑（見偵查卷第二三頁
    ）。
６、綜合上開被告之供述、證人庚○○、蔡松裕、丙○○、戊○○之證詞、案發當日
    下午之風向，及臺中縣消防局之調查報告，可以認定本件火災係因為被告於高美
    路九十二巷一二一號北側附近，燃燒垃圾、樹葉等物，未予撲滅即行離去，致餘
    火延燒至庚○○之高美路九十二巷一二一號房屋。
（三）被告辯稱其一直停留在現場，待熄滅後才離開云云，但證人戊○○於偵查中證
      稱：下午四時許打開窗戶看到還在燒，但現場未見被告等語，顯見被告辯稱等
      火熄滅後才離開，即與事實不合。負責本件火災調查之臺中縣消防局技佐乙○○於原審法院審理時證稱：其二度前往現場勘查，就十之六號烘爐附近洗衣機
      內桶、附近牆壁並無燃燒現象，且烘爐擺放位置較低，火星飛出機會不大等語
      ，復就卷附現場照片觀之，臺中縣清水鎮○○路一六０巷十之六號後方之烘爐
      及附近洗衣內桶、塑膠籠等物品及其旁牆壁，並無受燒燻黑等痕跡等情，有現
      場照片三幀在卷可稽（見偵查卷第四十二頁相片十七、十八，第四十三頁相片
      十九），足徵本件失火應非來自臺中縣清水鎮○○路一六０巷十之六號己○○○住處後方烘爐造成，被告於原審辯稱本件火災係己○○○在臺中縣清水鎮○○路一六０巷十之六號後方巷內以烘爐燒煮東西云云，亦無足採。
（四）臺中縣清水鎮○○路九十二巷一二一號建物係鐵皮屋及土塊屋，並無人居住一
      節，業據證人即屋主庚○○於審理中證述明確，是以上址應係現未有人所在之
      他人所有建築物，可以認定。
（五）被告於緊臨住家之田裡焚燒垃圾，應注意將燃燒物撲滅後，始得離開，以避免
      餘火延燒，引起火災，且依當時情形又非不能注意，未將餘火撲滅即行離去，
      致引起火災，燒燬臺中縣清水鎮○○路九十二巷一二一號現未有人所在之他人
      所有建築物。被告若能注意於離去時，將餘火撲滅，則不會引起本件火災。本
      件火災，顯係被告就其應注意，並能注意之事項，不注意所引起，被告應負過
      失責任。被告右揭犯行，事證明確，可以認定。
三、被告因失火燒燬現非供人使用之他人所有建築物，核犯刑法第一百七十四條第三
    項前段。公訴人認被告係犯同法第一百七十三條第二項之罪，顯有誤會，起訴法
    條應予變更。查刑法第一百七十四條第三項前段之失火燒燬現非供人使用之他人
    所有建築物罪及同法第一百七十三條第二項之失火燒燬現供人使用之住宅或現有
    人所在之建築物罪，均不以生公共危險為必要。若失火燒燬他人之物品，並未燒
    燬建築物，即不成立上開刑法第一百七十四條第三項前段、第一百七十三條第二
    項之罪。而刑法毀損罪，並不處罰過失犯，是失火燒燬他人之建築物、住宅內之
    他人之物品，亦不成立毀損罪。原審判決以被告一個失火行為燒燬一現未有人所
    在之他人所有建築物（即臺中縣清水鎮○○路九十二巷一二一號）及造成十之四
    號一樓東側廚房窗戶玻璃受燒破裂，二樓東側房間窗戶受燒破裂，十之五號一樓
    東側廚房窗戶玻璃受燒破裂，二樓書房窗戶受燒破裂，十之六號一樓東側廚房窗
    戶玻璃燒破裂、烤漆浪板隔熱泡綿輕微燒熔，認刑法上失火罪等保護之法益為一
    般社會之公共安全，雖私人財產亦同時受其侵害，但本罪係列入公共危險罪章內
    ，自以社會公安之法益為重，故其罪數應以行為之個數定之，又一失火行為所燒
    燬之對象縱然不同，但行為僅有一個，應為整體的觀察，故以一個失火行為燒燬
    一現未有人所在之他人所有建築物並延燒分屬三人所有之玻璃及十之六號一樓東
    側廚房烤漆浪板隔熱泡綿，仍應僅成立一罪。將過失毀損他人之玻璃、窗戶、烤
    漆板之行為，認應與失燒燬現未有人所在之建築物部分成立一罪，嫌有未洽。被
    告上訴否認犯罪，其上訴並無理由；檢察官上訴意旨略以：台中縣清水鎮○○路
    九十二巷十之四號、十之五號、十之六號建物相連無法分割，且均有人居住，乃
    原審竟將之割裂為現無人居住之建築物，與客觀事實不符。又原審准予被告易科
    罰金，亦嫌過輕（法定刑為六月以下有期徒刑，原審量處有期徒刑三月，並無過
    輕之情形）云云，其上訴亦無理由。但原審判決，既有上開瑕疵，自應由本院將
    之撤銷改判。爰審酌被告年事已高，素行良好，因從事農耕，焚燒田裡雜物、垃
    圾，致生災害，及所生之危害不輕，暨犯後狡言卸責，難認有何悔意之犯後態度
    等一切情狀，量處如主文所示之刑，並諭知易科罰金之折算標準。另被告雖未曾
    受有期徒刑以上刑之宣告，有刑案資料查註紀錄表可按，惟其矢口否認犯行，未
    見有何悔意，亦無與被害人和解之情事，尚無足邀緩刑之寬典，附此敘明。
四、
（一）公訴意旨另略以：被告於九十一年十二月七日十三時許，在台中縣清水鎮○○
      路一六０巷十之三號旁其所有農地，焚燒垃圾等物，失火燒燬同路一六０巷十
      之四號、十之五號、十之六號有人居住房屋內之流理台、天花板、洗衣機、冷
      氣機、窗戶、飯桌等物，認被告涉犯刑法第一百七十三條二項之失火燒燬現供
      人使用之住宅罪嫌云云。
（二）按刑法第一百七十三條第二項失火燒燬現供人使用之住宅或有人所在之建築物
    罪，須達燒燬之程度。所謂燒燬，須使該現供人使用之住宅或供人使用之建築
      物，已獨立燃燒，並喪失效用而言。查清水鎮○○路一六０巷十之四號一樓東
      側廚房窗戶玻璃受燒破裂，二樓東側房間窗戶受燒破裂外，餘未受燒；同巷十
      之五號一樓東側廚房牆壁受煙燻黑，窗戶玻璃受燒破裂，二樓書房窗戶受燒破
      裂外，餘未受燒；同巷十之六號一樓東側廚房牆壁受煙燻黑，窗戶玻璃燒破裂
      、烤漆浪板隔熱泡綿輕微燒熔外，餘未受燒等情，有上開臺中縣消防局火災調
      查報告書可參，並有現場照片七幀在卷可佐（見偵查卷第二十七頁相片八，第
      三十八頁相片九、十，第三十九頁相片十一、十二，第四十頁相片十三、十四
      ，第四十一頁相片十五、十六），足認上開清水鎮○○路一六０巷十之四、十
      之五、十之六建物，僅係窗戶、玻璃受燒破裂，烤漆浪板、隔熱泡綿受熱輕微
      燒熔，建物本身並未達獨立燃燒、喪失效用之程度。被告之失火行為，並不成
      立刑法第一百七十三條第二項之罪。公訴人以被告之失火行為，致燒燬清水鎮
      ○○路一六０巷十之四號、十之五號、十之六號有人居住房屋內之流理台、天
      花板、洗衣機、冷氣機、窗戶、飯桌等物，認被告涉犯刑法第一百七十三條二
      項之失火燒燬現供人使用之住宅罪，即有誤會。因被告此部分行為與上開有罪
      之失火燒燬現未有人所在之他人建築物罪，有法律上一罪之關係，因不另為無
      罪之諭知。
五、據上論斷，應依刑事訴訟法第三百六十九條第一項前段、第三百六十四條、第二
    百九十九條第一項前段、第三百條，刑法第一百七十四條第三項前段、第四十一
    條第一項前段，罰金罰鍰提高標準條例第一條前段、第二條，判決如主文。
本案經檢察官甲○○到庭執行職務。
中      華      民      國      九十二      年      十一    月    五    日
                                    臺灣高等法院臺中分院刑事第九庭
                                          審判長法  官  陳  筱  珮
                                                法  官  康  應  龍
                                                法  官  趙  春  碧
右正本證明與原本無異。
均不得上訴。
                                                書記官  陳  文  琴
中      華      民      國      九十二   年     十一      月     七     日
附錄法條：
刑法第一百七十四條：
放火燒燬現非供人使用之他人所有住宅或現未有人所在之他人所有建築物、礦坑、火
車、電車或其他供水、陸、空公眾運輸之舟、車、航空機者，處三年以上十年以下有
期徒刑。
放火燒燬前項之自己所有物，致生公共危險者，處六月以上五年以下有期徒刑。
失火燒燬第一項之物者，處六月以下有期徒刑、拘禁或三百元以下罰金。失火燒燬前
項之物，致生公共危險者，亦同。
第一項之未遂犯罰之。
                                                                        Ｉ


司法院資訊處製作；財團法人民間司法改革基金會備份。
